臺灣臺南地方法院刑事判決　　　　　　　97年度訴字第2299號
公　訴　人　臺灣臺南地方法院檢察署檢察官
被　　　告　馬伊柔
指定辯護人　郭淑慧律師
被　　　告　蕭勝斌
指定辯護人　楊惠雯律師
被　　　告　洪榮杰
指定辯護人　蔡弘琳律師
上列被告等因違反毒品危害防制條例案件，經檢察官提起公訴（
97年度偵字第15168號），本院判決如左：
    主  文
馬伊柔、蕭勝斌、洪榮杰均無罪。
    理  由
一、公訴意旨略以：馬伊柔、蕭勝斌及洪榮杰基於共同販賣第二
    級毒品安非他命之犯意，由馬伊柔於不詳時、地，向綽號小
    馬之年籍不詳成年男子販入第二級毒品安非他命後，以0000
    000000及0000000000號行動電話，作為販賣第二級毒品安非
    他命之對外聯絡電話，分別於(一)97年6月17、18日，以每包
    新台幣（下同）1,000元之代價，共2次，請蕭勝斌及洪榮杰
    騎乘XS8─963號重機車，至臺南市○區○○路30號12樓之7
    樓下附近之全家便利商店前，販予梁志偉。(二)又於97年6、7
    月間，在臺南市安平區○○○街372巷189弄2號5樓之3處，以
    每包1、2千元之代價（視重量而定），販予謝紫盈前後多次
    ，共約2萬多元代價之安非他命。嗣於97年7月9日經警持搜
    索票前往臺南市安平區○○○街372巷189弄2號5樓之3處實施
    搜索，起獲第二級毒品安非他命2包（分別重約1.3及1.8公
    克）、吸食器3組、電子磅秤1台及分裝袋17個。因認被告馬
    伊柔、蕭勝斌及洪榮杰共同涉犯毒品危害防制條例第4條第2
    項之販賣第二級毒品之罪嫌。
二、證據能力部分：被告馬伊柔之辯護人主張：就起訴書犯罪事
    實一(一)部分，補充理由書編號4洪榮杰97年7月30日於警詢之
    供述、97年11月26日於偵訊中之證述、編號5證人梁志偉97
    年7月27日警詢之證述、編號6證人謝紫盈97年8月14日警詢
    之證述；就起訴書犯罪事實一(二)部分，補充理由書編號3洪
    榮杰97年7月30日於警詢之供述、97年11月26日於偵訊中之
    供述、編號4證人謝紫盈97年8月14日警詢之證述，均無證據
    能力。被告蕭勝斌之辯護人主張：就起訴書犯罪事實一(一)部
    分，補充理由書編號4洪榮杰97年7月30日於警詢之供述、97
    年11月26日於偵訊中之供述、編號5證人梁志偉97年7月27日
    警詢之證述、編號6證人謝紫盈97年8月14日警詢之證述，均
    無證據能力。被告洪榮杰及其辯護人則對檢察官所提出證據
    之證據能力表示均不爭執。經查：
  (一)按「被告以外之人於審判外之言詞或書面陳述，除法律有規
    定者外，不得作為證據。」、「被告以外之人於審判外向法
    官所為之陳述，得為證據。被告以外之人於偵查中向檢察官
    所為之陳述，除顯有不可信之情況者外，得為證據。」，刑
    事訴訟法第159條第1項、第159條之1分別定有明文。
  (二)被告洪榮杰固為本案販賣第二級毒品安非他命之共同被告，
    然其以證人身分就其他共同被告之犯行作證時，對其他共同
    被告而言，即屬被告以外之人。就起訴書犯罪事實一(一)部分
    補充理由書編號4以及就起訴書犯罪事實一(二)部分補充理由
    書編號3洪榮杰97年7月30日於警詢所為之供述，本係洪榮杰
    以被告之身分接受偵訊，因此其於警詢中所為之供述，對其
    他共同被告而言，即屬被告以外之人於審判外之陳述，且無
    刑事訴訟法第159條之2所定：「被告以外之人於檢察事務官
    、司法警察官或司法警察調查中所為之陳述，與審判中不符
    時，其先後之陳述具有較可信之特別情況，且為證明犯罪事
    實存否所必要者，得為證據」之例外情形，復經被告及其辯
    護人反對使用，即無證據能力。另就起訴書犯罪事實一(一)部
    分補充理由書編號4以及就起訴書犯罪事實一(二)部分補充理
    由書編號3洪榮杰於97年11月26日偵訊中所為之供述，原係
    證人洪榮杰以被告身分應訊，嗣經檢察官告以作證之義務及
    若有因陳述導致自己受刑事訴追或處罰時，可以拒絕回答後
    ，經被告洪榮杰表示願意作證並於證人結文上簽名後，所為
    之證述，經核與洪榮杰以被告身分所為之供述內容並無不符
    ，顯見並無特別不可信之情況存在，依刑事訴訟法第159條
    之1規定，洪榮杰於97年11月26日檢察官偵訊中以證人身分
    經具結後所為之證述(偵卷第32頁以下)，得為證據。
  (三)證人梁志偉本係被告以外之人，檢察官補充理由書編號5證
    人梁志偉97年7月27日警詢之證述，係屬被告以外之人於審
    判外所為之陳述，且無刑事訴訟法第159條之2所定：「被告
    以外之人於檢察事務官、司法警察官或司法警察調查中所為
    之陳述，與審判中不符時，其先後之陳述具有較可信之特別
    情況，且為證明犯罪事實存否所必要者，得為證據」之例外
    情形，復經被告及其辯護人反對使用，即無證據能力。
  (四)證人謝紫盈固屬被告以外之人，就起訴書犯罪事實一(一)部分
    補充理由書編號6以及起訴書犯罪事實一(二)部分補充理由書
    編號4證人謝紫盈97年8月14日警詢之證述，係屬被告以外之
    人於審判外之陳述，本無證據能力。然證人謝紫盈於本院98
    年8月19日審理時，經具結後所為之證述，就有關：「是否
    知道馬伊柔有賣毒品給梁志偉」、「馬伊柔是否有賣安非他
    命」、「是否曾與馬伊柔、蕭勝斌、洪榮杰一起施用過安非
    他命」、「蕭勝斌與洪榮杰有無幫馬伊柔送安非他命」等問
    題，與先前於警詢所為之供述前後不一，且證人謝紫盈係檢
    察官起訴書犯罪事實一(二)所指稱向被告馬伊柔購買第二級毒
    品安非他命之買受人，故證人謝紫盈實係證明被告馬伊柔販
    賣第二級毒品安非他命之犯罪事實存否所必要，依刑事訴訟
    法第159條之2規定，本院認為證人謝紫盈97年8月14日於警
    詢所為之證述雖屬被告以外之人於審判外之陳述，乃例外得
    為證據。
  (五)另本判決其餘所引用之供述證據及非供述證據，檢察官、被
    告及辯護人於準備程序，均同意作為證據使用，本院審酌前
    開證據之作成或取得之狀況，並無非法或不當取證之情事，
    且亦無顯不可信之狀況，認均有證據能力。
三、犯罪應依證據認定之，無證據不得認定犯罪事實。被告未經
    審判證明有罪確定前，推定其為無罪，此為我刑事訴訟之基
    本原則。又公訴案件犯罪證據之蒐集，及提起公訴後，對犯
    罪事實之舉證責任及指出證明之方法，均屬公訴人之職責，
    原則上法院僅於當事人之主張及舉證範圍內進行調查證據，
    其經法定程序調查證據之結果，認已足以證明犯罪事實時，
    始得為犯罪事實之認定。若其為訴訟上之證明，於通常一般
    人仍有合理之懷疑存在，尚未達於可確信其真實之程度者，
    在該合理懷疑尚未剔除前，自不能為有罪之認定。法院不得
    以偵查機關關於某種犯罪之調查不易，即放棄上開原則之堅
    持，致有違背刑事訴訟無罪推定及嚴格證明之原則，其理甚
    明。又施用毒品者，其所稱向某人購買之供述，須補強證據
    以擔保其供述之真實性。良以施用毒品者其供述之憑信性本
    不及於一般人，況施用毒品者其供出來源，因而破獲者，法
    律復規定得減輕其刑，其有為偵查機關誘導、或為邀輕典而
    為不實之陳述之可能，其供述之真實性自有合理之懷疑。是
    本院一貫之見解，認施用毒品者關於其向某人購買毒品之供
    述，必須補強證據佐證，以擔保其供述之真實性，俾貫澈刑
    事訴訟無罪推定及嚴格證明之基本原則。而茲所謂補強證據
    ，指其他有關證明施用毒品者之關於毒品交易之供述真實性
    之相關證據而言，必須與施用毒品者關於毒品交易之供述，
    具有相當程度之關連性，而足使一般人對施用毒品者關於毒
    品交易之供述，並無合理之懷疑存在，而得確信其為真實，
    始足當之。(最高法院94年台上字第2033號裁判意旨參照)
四、公訴人認被告等人涉嫌販賣第二級毒品安非他命，無非係以
    證人謝紫盈、梁志偉及共同被告洪榮杰於警詢及偵訊中之證
    述，以及扣案之第二級毒品安非他命2包、吸食器、電子磅
    秤及分裝袋為其立論基礎。訊據被告3人均堅決否認犯罪:
  (一)郭淑慧律師並為被告馬伊柔辯稱：梁志偉自97年5月底、6月
    初起陸續向被告馬伊柔及蕭勝斌借款不成，對被告馬伊柔心
    生不滿，因而挾怨向警局指訴被告馬伊柔販賣安非他命，並
    唆使謝紫盈為不利被告馬伊柔之指訴；
  (二)被告蕭勝斌之辯護人楊惠雯律師則為被告蕭勝斌辯稱：被告
    蕭勝斌否認與被告馬伊柔共同販賣安非他命予謝紫盈、梁志
    偉。97年6月17、18 日間被告蕭勝斌雖不否認有與證人梁志
    偉見面，並未交付安非他命給梁志偉;另依卷附謝紫盈之證
    言，謝紫盈亦不曾供稱馬伊柔曾透過被告蕭勝斌交付安非他
    命予謝紫盈。依卷附證人及共同被告之供述，案發時被告蕭
    勝斌是馬伊柔的男友，共同被告洪榮杰、證人梁志偉均自稱
    是馬伊柔的乾哥哥，證人謝紫盈亦供稱她的前夫曾與馬伊柔
    住在一起過，所以蕭勝斌是透過馬伊柔才認識洪榮杰、梁志
    偉、謝紫盈。被告蕭勝斌在本案查獲前不曾有過毒品前科，
    直到97年7月4日生日為慶生才第一次吸食安非他命助興。本
    案是因證人梁志偉於97年5、6月間陸續向被告馬伊柔與蕭勝
    斌借款，遭被告蕭勝斌拒絕，可能對被告蕭勝斌心生不滿，
    因而挾怨向警局誣指被告有參與販賣安非他命，並唆使謝紫
    盈為不實之指訴；
  (三)另被告洪榮杰之辯護人則以下列情詞為被告洪榮杰辯護：被
    告洪榮杰固於97年6月17、18日騎乘XS8-963號重機車搭載同
    案被告蕭勝斌前往台南市○區○○路30號12樓之7樓下附近
    之全家便利商店前與證人梁志偉見面乙次，至渠等間是否係
    為進行交易毒品乙節，毫不知情，自難令負共犯之責。經查
    ：
  (一)就起訴書犯罪事實一(一)部分：
    (1)訊據證人梁志偉固曾於本院98年8月19日審理時證稱：「(
      檢察官問：之前是否有向馬伊柔購買安非他命？)有。」
      、「( 問：為何知道馬伊柔有販賣安非他命？)聽別人說
      的。我有跟她拿過。」、「(問：你跟她買過幾次？)沒幾
      次，但不超過三次。」、「(問：從何時買的？)去年5月2
      9到6月14日這段期間。」、「(問：三次都是這段期間買
      的？)前後還有，在這段期間前後還有買過，但時間不確
      定。後來我就去大陸了」、「(問：是否可以說出第一次
      購買的時地？)在我家北成路那邊的全家超商，時間是在
      我六月被抓前二天。」、「(問：該次是如何聯絡的？)先
      打電話跟馬伊柔聯絡。」、「(問：電話裡面你們如何聯
      絡？)當時沒有講的很清楚，我說我有事情找她，要當面
      講。」、「(問：該次是否馬伊柔本人來？)第一次是蕭勝
      斌帶我去找馬伊柔，馬伊柔當時在五期安平國中後面那裡
      。」、「(問：是否只有蕭勝斌一個人過來帶你？)是。」
      、「(問：你是到馬伊柔住處跟他接洽？)是。」、「(問
      ：你這次跟他買多少安非他命？)我第一次買兩千。」、
      「(問：她是否現場交給你安非他命？)是過沒多久交給我
      ，但也是在她房子那裡交給我。」、「(問：該次是否只
      有馬伊柔在場？)蕭勝斌也在。」、「(問：洪榮杰是否在
      場？)是。」、「(問：你在6月17、18日是否有打電話給
      馬伊柔，向她購買安非他命？)有。」、「(問：是否17、
      18日各一次？)是。」、「(問：你這兩次打電話給她，如
      何說？)我說要東西。」、「(問：是否有談到價格？)忘
      了，地點是在我北成路30號對面的全家便利超商。」、「
      (問：是何人拿過來給你的？)蕭勝斌。」、「(問：兩次
      都是蕭勝斌？)對。」、「(問：蕭勝斌是否有跟別人一起
      來？)他是跟另外一名被告一起來的。」、「(問：你指的
      被告是否為洪榮杰？)是。」、「(這兩次是否都是他們二
      人一起來？)一次是蕭勝斌自己一個人來，另外一次是蕭
      勝斌與洪榮杰一起來。印象中第一次是兩個人來，第二次
      是一個人來。」、「(問：他們如何來的？)他們騎機車過
      來，我拿錢給他們，他們把東西拿給我就走了。」、「(
      問：他們是否有停車？)沒有。」、「(問：你跟他們交易
      時，他們是否在車上？)對。」、「(問：第一次交易，是
      何人把東西拿給你？)蕭勝斌。」、「(問：是何人騎車？
      )洪榮杰。」、「(問：蕭勝斌東西拿給你的時候，洪榮杰
      是否有看到？)應該有，因為車子是他騎的。」、「( 問
      ：安非他命如何包裝的？)透明的夾鏈袋包裝。」、「(
      問：你打電話過去，是何人接的？)馬伊柔。」、「(問：
      請提示警卷第44頁通聯紀錄，問：000000000 0是否你的
      電話？)是。」、「(問：你與0000000000馬伊柔的電話聯
      絡，在17、18日交談內容是什麼？)都是要買安非他命的
      事情。」、「(問：為何要打這麼多通？)因為數量不夠。
      」、「(問：是否記得17、18日交易的時間？)17日忘了，
      18日大概是中午。」、「(問：你跟馬伊柔交易時，他們
      二人是否有看到？)應該有。」等語。由證人梁志偉上開
      證述內容，關於證人梁志偉從何時開始向被告馬伊柔購買
      毒品、總共購買毒品之次數、購買的地點、如何交付等情
      節，前後有供述不一之情形，分述如下：
      關於證人梁志偉何時開始向被告馬伊柔購買毒品以及購
        買之次數：檢察官問證人梁志偉，從何時開始向被告馬
        伊柔購買毒品，證人梁志偉先證稱從去年(97年)5月29
        日至6月14日這段期間，購買過沒幾次，但不超過3次；
        嗣經檢察官詢問3次是否都是在這段期間買的，則又改
        稱前後還有，在這段期間前後還有買過，但時間不確定
        。僅就何時開始向被告馬伊柔購買毒品，證人之述即有
        「97年5月29日至6月14日這段期間」以及「在此前後都
        有」等2種答案；又購買次數亦有「不超過3次」以及「
        6月17、18日各1次，還有第1次是到馬伊柔住處購買」
        等3次，另證人梁志偉於警詢則供稱共計有6月17日、18
        日2次。是以，證人關於開始向被告馬伊柔購買毒品之
        時間以及次數，不僅在本院審理中所為侄證述內容前後
        不一，亦與其於警詢所為之證述內容不符，其證述之內
        容是否真實已非無疑。
      再者，關於向被告馬伊柔購買毒品之情節，證人梁志偉
        證述之內容亦前後有所出入：證人梁志偉證稱，第1次
        向被告馬伊柔購買毒品是「在我家北成路那邊的全家超
        商，時間是我在6月被抓的前二天」(見本院卷一第126
        頁背面)。經查，證人梁志偉是在97年6月19日經警持本
        院搜索票前往住處執行搜索而被查獲，是以依其證述所
        稱被抓前2天，則應該是6月17日是第一次向被告馬伊柔
        購買毒品，且是在北成路那邊的全家超商交易；嗣證人
        梁志偉又稱，第一次是先打電話跟馬伊柔聯絡，是蕭勝
        斌帶我去找馬伊柔，馬伊柔當時在五期安平國中後面那
        裡，是到馬伊柔住處跟她交易。則有關第一次購買毒品
        的交易地點，證人證述即有「北成路那邊的全家超商」
        與「五期安平國中後面馬伊柔住處」等不同答案，則有
        關第一次交易地點究竟為何，不無疑問。又證人梁志偉
        證稱，17日、18日各向被告馬伊柔購買一次毒品，都是
        先打電話聯絡，地點是在我北成路30號對面的全家便利
        超商，一次是蕭勝斌自己一個人來，一次是蕭勝斌與洪
        榮杰一起來，印象中第一次是兩個人來，第二次是一個
        人來，交易的時間蕭勝斌第一次是白天，最後一次是中
        午。然查證人梁志偉與被告馬伊柔通聯紀錄所示，97年
        6月17日兩人自凌晨1時20分開始就有通聯，一直到當晚
        11時2分止，其間雙方通聯不斷；6月18日亦同此情形，
        自18日上午8時32分開始通聯，至19時27分止，其間雙
        方亦通聯不斷，倘如證人梁志偉所稱，於17日當日白天
        即已完成交易，而18日當日亦於中午完成交易，何以雙
        方間會有不斷的通聯，分別直到晚間23時及19時，始停
        止聯絡，顯見證人梁志偉所稱白天即已完成交易之證述
        內容是否屬實，尚值懷疑。且被告洪榮杰於本院審理時
        證稱：曾在6月中旬的晚上，被馬伊柔半夜叫醒，騎機
        車載蕭勝斌到梁志偉住處附近的全家便利超商，有看到
        蕭勝斌拿一包菸給梁志偉；被告蕭勝斌亦供稱：當時梁
        志偉要向馬伊柔借錢，梁志偉說他有案件在身，需要錢
        跑路。我手受傷，當時是半夜，其他朋友都在睡覺，我
        就請洪榮杰載我過去(見本院99年8月26日審理筆錄第4
        頁、第5頁)等語。被告馬伊柔亦證稱：97年6月17、18
        日有請蕭勝斌、洪榮杰騎車去找梁志偉，因為梁志偉當
        時恐嚇我，我會怕，而且蕭勝斌是我男朋友，蕭勝斌當
        時手在痛，就請洪榮杰載他(見本院卷(二)99年8月12
        日審理筆錄第3、4頁)。由被告3人之供述內容，參以被
        告馬伊柔與證人梁志偉間通聯紀錄均止於晚間，顯見係
        雙方縱有交易，也在最後通聯結束後進行，因此證人梁
        志偉所稱於白天或是中午與蕭勝斌、洪榮杰進行交付毒
        品，顯與事實有違。
      關於交易毒品的包裝方式：證人梁志偉關於其向被告馬
        伊柔所購買的安非他命包裝方式，起初於辯護人詰問時
        證稱除了夾鏈袋外，沒有其他外包裝；嗣於檢察官詰問
        時則改稱，兩小包會裝在比較大的透明袋子。最後一次
        也有用香菸盒裝，我有打開來看一下。是以，證人梁志
        偉證述之內容，徘徊於辯護人與檢察官之詰問中，相同
        的問題，於不同的詰問者之間，有不同的答案，其所為
        之證述究竟何者為真，實令人懷疑。
    (2)又證人謝紫盈於警詢及偵訊固均曾供稱：馬伊柔尚有販賣
      安非他命給梁志偉、於本院99年3月11日審理時亦曾證稱
      被告馬伊柔有販賣第二級毒品安非他命給梁志偉。然證人
      謝紫盈前後共3度在本院審理中作證，關於被告馬伊柔是
      否有販賣安非他命給梁志偉，證述內容不一，其所為之證
      述是否屬實，亦非無疑。經查：
      證人謝紫盈前於98年8月19日審理時具結後證稱：「(檢
        察官問：你是否知道馬伊柔有賣毒品給梁志偉？)沒有
        」、「(問：馬伊柔是否有在賣安非他命？)沒有」、「
        (問：蕭勝斌與洪榮杰有無幫馬伊柔送安非他命？)沒有
        」、「(提示警卷第2425頁、偵卷第17頁，問：為何你
        之前說馬伊柔有賣毒品給梁志偉？蕭勝斌、洪榮杰有幫
        馬伊柔送貨？)其實都是梁志偉逼我這樣講的」、「(問
        :你是否可以確認偵查所述實在？)之前所講的不實在，
        因為梁志偉要我這要講」、「(問：梁志偉為何要逼你
        ？)我也不知道，梁志偉是要他自己沒有罪才要我這樣
        講」等語。此次審理中證人謝紫盈之證述，推翻其於警
        詢及偵訊中所為被告馬伊柔販賣安非他命給梁志偉以及
        被告蕭勝斌、洪榮杰為馬伊柔送安非他命給梁志偉之供
        述，並證稱其於警詢及偵訊中所為不利於被告馬伊柔、
        蕭勝斌、洪榮杰之證述，是受到來自梁志偉的威脅。證
        人於審理中翻異前供，審判長曾再次諭知證人謝紫盈偽
        證罪之罪責後，經檢察官再次向證人確認其偵查中所為
        之供述是否實在時，證人謝紫盈仍證稱偵查中所為之供
        述內容不實在。
      嗣證人謝紫盈再次於本院99年3月11日審理時證稱：「(
        檢察官問：上次你來作證針對馬伊柔販毒部分，你哪些
        部分說話不實在？)我那時說毒品是梁志偉賣的，不是
        馬伊柔」、「(實際情形如何？)馬伊柔販賣毒品」、「
        (問：馬伊柔是否有販賣毒品給梁志偉？)有」、「(問
        ：你為何知道馬伊柔有賣毒品給梁志偉？)當時我跟馬
        伊柔住在育平九街。我雖然沒有整天待在家，但是多多
        少少都知道，她都有跟我說毒品的事。」、「(問：她
        有跟你說賣毒品給梁志偉?)有」、「(問：她在何情況
        下告訴你的?)當時住在一起，多多少少都會知道，她賣
        給什麼人，打電話來我都知道)」、「(問：馬伊柔如何
        賣毒品給梁志偉？賣何毒品？)安非他命。」、「(問：
        馬伊柔如何把安非他命拿給梁志偉？)我只知道他們通
        電話，交易我就不知道了，她叫誰去交我不知道。」、
        「(問：為何你之前在偵查中有說馬伊柔有叫蕭勝斌或
        洪榮杰幫她送貨？)那是在警察局作筆錄時，我應該有
        這樣說。」、「(問：到底她有無叫洪榮杰或蕭勝斌幫
        她送貨？)好像有。」、「(問：你如何知道？)當時我
        在家裡，他們剛好在家，好像是叫他們幫她送。」、「
        問：蕭勝斌、洪榮杰兩人一起去嗎？」我不知道，當時
        我就出去了。」等語(見本院卷二第13至第14頁背面)。
        證人謝紫盈雖於本次審理作證，又再次改變先前之證述
        ，證稱被告馬伊柔確有販賣安非他命給梁志偉，以及被
        告蕭勝斌、洪榮杰確有為被告馬伊柔送安非他命給梁志
        偉。然對於如何知悉被告馬伊柔販賣安非他命給梁志偉
        ，檢察官詰問時則證稱因為住在一起，多多少少會知道
        ；於辯護人詰問時則又稱是自被告馬伊柔與梁志偉的電
        話通話中獲悉。然經受命法官再次詢問證人如何確認被
        告馬伊柔販賣安非他命給梁志偉時，證人謝紫盈則證稱
        ：並未聽到被告馬伊柔與梁志偉通話之全部內容，只有
        一些片段，梁志偉說話的聲音不是很大聲，就只是聽到
        馬伊柔的聲音而已，是從馬伊柔所說的話中去推論的。
        是以，姑不論證人謝紫盈前後證述反覆其證述內容何者
        為真，縱使證人謝紫盈99年3月11日之證述內容為真實
        ，其所為證述之容，亦非其親自見聞所知悉，是證人謝
        紫盈自己自被告馬伊柔與梁志偉之電話對話中推論而得
        ，自難作為認定被告馬伊柔犯罪之證據。
      末查，證人謝紫盈對於第一次審理筆錄推翻警詢及偵查
        中之供述時，曾表示警詢及偵訊中所為不實供述是因為
        受到梁志偉的威脅，才故為不實供述；嗣於99年3月11
        日再次翻供，推翻前次審理期日所為之證述，經檢察官
        詰問其前次審理庭故為虛偽證述之原因時，證稱馬伊柔
        並沒有與證人謝紫盈接觸，前次審理時說話不實在也不
        是因為害怕馬伊柔的關係；對於辯護人詰問其前次審理
        時為不實證述之原因，僅表示不知道如何回答，並稱：
        「當時不是這樣，我自己不想揹著誣告繼續下去，沒有
        這個事實，就說出來了，就是坦承誣告事情不是這樣。
        」等語。從而，證人對其何以在審理期日故為不實證述
        之原因，自己也說不清楚，最後的回答也語焉不詳。嗣
        經受命法官對於兩次證述內容矛盾之處詢問證人，證人
        謝紫盈證稱：「(受命官問:你說你前一次作證毒品是梁
        志偉賣的，不是馬伊柔賣的，你說因為你在外面聽人家
        說？)是，他也有叫我這樣說」、「(問：誰叫你這樣說
        ？)梁志偉」、「(問：梁志偉叫你說毒品是梁志偉賣的
        ，不是馬伊柔賣的？)不是，梁志偉當時是叫我講毒品
        是馬伊柔賣的，不是梁志偉賣的。」、「(問：可是你
        到法院說的剛好相反，你到法院是說毒品不是馬伊柔賣
        的？)是，我當時是說不是她賣的」、「(問：你剛才提
        到你之所以會這樣說，是因為你在外面聽到人家講是梁
        志偉在賣毒品不是馬伊柔在賣毒品？)梁志偉也有這樣
        說」、「(問：梁志偉說什麼？)說他沒有賣，說馬伊柔
        賣的」、「(問：是否因為你在外面聽人家說毒品是梁
        志偉賣的，不是馬伊柔賣的，所以來法院才這樣說？是
        ) 」、「(問：所以你當時來法院說的是你當時聽人家
        所講述的內容？)是」等語。由上揭受命法官補充訊問
        時證人謝紫盈之證述可知，不管是第一次於審理時所為
        「被告馬伊柔沒有販賣毒品，是梁志偉販賣毒品」或是
        第二次審理時所稱「被告馬伊柔販賣毒品給梁志偉」之
        證述，並非證人謝紫盈親自見聞，而是聽外面的人講的
        或是聽自梁志偉講的，顯見證人謝紫盈於本院審理庭所
        為之證述，不過是她自外面聽聞而來的小道消息，亦不
        得作為認定被告馬伊柔、蕭勝斌、洪榮杰犯罪事實之證
        據。
    (3)綜上所述，就起訴書犯罪事實一(一)部分，除有證人即買受
      毒品者梁志偉尚待補強之證述外，證人謝紫盈之證述前後
      反覆，所述內容多為道聽途說之風聞或是其個人之推論，
      均非得作為補強梁志偉證述之補強證據，且扣案2包被指
      稱為安非他命之物品經送請高雄市立凱旋醫院鑑定結果，
      均不含任何毒品成份，此有高雄市立凱旋醫院98年3月21
      日高市凱醫驗字第9650號鑑定書，暨99年6月29日高市凱
      醫檢字第0990004422號函在卷可參，參諸上揭最高法院裁
      判意旨，自難僅憑證人梁志偉尚待補強之證述，即遽為被
      告3人不利犯罪事實之認定。
  (二)就起訴書犯罪事實一(二)部分，證人謝紫盈雖於警詢及偵訊中
    均證稱：自97年6月間起，在育平九街住處，以每次2000元
    之價格，向被告馬伊柔購買第二級毒品安非他命5、6次，共
    計購買金額為12000元，均以現金付清；又被告馬伊柔以先
    提供安非他命，待證人謝紫盈有錢再還之方式，販賣安非他
    命多次給證人謝紫盈，共計尚積欠被告馬伊柔約1萬餘元。
    然查：
    (1)證人謝紫盈於本院98年8月19日審理時第一次到庭作證時
      ，已明白證稱被告馬伊柔沒有販賣毒品，先前於警詢及偵
      訊中所為被告馬伊柔販賣安非他命之供述，均是受到梁志
      偉的威脅下，所為不實供述。嗣證人於本院99年11月30日
      審理時另證稱：「6月左右，是馬伊柔到我那邊住之後，
      我才有開始跟她買」、「她跟朋友對話的時候，我知道她
      有在賣那個」、「就是她在賣安非他命的內容，她要賣那
      個東西。她之後有問我，因為她知道我有在用那個東西」
      、「問我要不要買安非他命。她知道我有在吃」、「她問
      我要不要跟她買安非他命。我說我沒有那麼多錢，我那時
      候應該跟她說壹仟元」、「(買幾次)想不起來，但她賣不
      出去時，會叫我先買，如果我沒有那麼多錢，可以先讓我
      欠，錢可以慢慢還」、「(97年7月9日住處被搜索後，往
      前回溯多久，你最後一次跟馬伊柔購買？)前兩天我有跟
      她拿」、「當時我跟她拿壹仟元，但我沒有給她現金，錢
      先欠著」、「(你之前說馬伊柔有賣你五、六次，你付給
      她現金一萬至兩萬，還欠她一萬多元，實際上你向她購買
      的金額、次數為何？)金額都是一千、兩千，次數應該是
      隔兩、三天向她拿。我7月7日應該是有跟她拿，再往前的
      話我忘記了。」、「一千至兩千元，但壹仟元的次數比較
      多」、「(積欠馬伊柔一萬多是如何計算出來的)她把積的
      貨拿給我，她說多少錢就多少錢」、「(六月中到七月九
      日，馬伊柔多久會跟你講貨賣不出去，要賣給你？)馬伊
      柔賣給我兩次」等語。依證人謝紫盈上開證述之內容所示
      ，伊向被告馬伊柔購買毒品以每次1000元為多，核與證人
      於警詢及偵訊所稱每次購買2000元之價格不一，又縱依證
      人謝紫盈此次審理中之證述，向被告馬伊柔購買過5、6次
      ，每次金額1000元至2000元不等，其所支出之購買毒品之
      金額至多不超過12000元，亦非其所證稱之1萬元至2萬元
      ；又證人謝紫盈經郭淑慧律師詰問總共向馬伊柔買過多少
      次安非他命時，證稱：我不記得，有5、6次，因為她有時
      候賣不出去就賣給我等語，顯見證人謝紫盈所稱向被告買
      過5、6次安非他命，係包括所謂馬伊柔賣不出去強賣給她
      的部分，則此又與證人謝紫盈先前所稱向被告馬伊柔購買
      毒品之次數不合。是以，究竟證人謝紫盈向被告馬伊柔購
      買安非他命之次數及每次購買之金額若干，證人謝紫盈先
      後證述不一，實難令人信其所述為真實。參以，證人謝紫
      盈證述內容反覆不一，對於自己證述反覆之原因，時而推
      說是受到梁志偉的威脅，時而推說是遭被告馬伊柔教唆偽
      證，卻又一再向本院表示，被告馬伊柔並未給予任何壓力
      ，向本院所證述之內容均為事實，則證人謝紫盈所為證述
      中，何者為真，已非無疑，則證人謝紫盈證述內容之真實
      性既已存疑，其證據之價值即遭貶抑，自無足採信。
    (2)再者，證人即共同被告洪榮杰於偵查中雖曾證稱被告馬伊
      柔有在育平九街372巷189弄2號5樓住處販賣安非他命予謝
      紫盈多次，每次金額均為1000元至2000元；證人洪榮杰於
      本院99 年12月21日審理時，經具結後亦證稱：「有看過
      馬伊柔拿給謝紫盈，謝紫盈也說是跟馬伊柔買的」、「我
      只是見過，加上謝紫盈跟我說」、「謝紫盈如果有需要的
      話會找馬伊柔去房間，他們之間說的話我沒有到，但是謝
      紫盈跟馬伊柔講完後，謝紫盈就有安非他命可以吸」等語
      。由其審理中之證述觀之，似乎與其偵查中所為之證述相
      符。然而，證人洪榮杰經辯護人行反詰問後，另證稱：「
      (辯護人問：你剛剛的意思是你沒有親眼見到或聽到謝紫
      盈要向馬伊柔買毒品？)謝紫盈事後有跟我說。我見到的
      是謝紫盈找馬伊柔他們說什麼話我並不是很清楚」、「(
      問：你在檢察官那邊表示馬伊柔賣給謝紫盈，是否都是聽
      謝紫盈講的？)我都是聽紫盈講的比較多，我問馬伊柔，
      她都說沒有」等語。由辯護人反詰問所的之證述內容觀之
      ，證人洪榮杰先前於警詢、偵訊及本院審理中，言之鑿鑿
      地指認被告馬伊柔販賣安非他命予謝紫盈之證述，均非其
      親自見聞之事實，而僅是聽聞自謝紫盈之傳聞，自不得作
      為認定被告馬伊柔犯罪之證據。
    (3)末查，刑法於95年7月1日修正後，已廢除連續犯之規定，
      被告若有販賣毒品之行為，則每次販賣均獨立成罪。是以
      ，各次販賣毒品之時間、地點、交易方式及金額，乃成為
      認定犯罪是否構成之重要因素。本件，檢察官起訴被告馬
      伊柔、蕭勝斌、洪榮杰共同販賣第二級毒品安非他命予證
      人謝紫盈，然起訴書僅泛稱被告馬伊柔、蕭勝斌、洪榮杰
      於97年6、7月間，在臺南市安平區○○○街372巷189弄2號
      5樓之3處，以每包1、2千元之代價（視重量而定），販予
      謝紫盈前後多次，共約2萬多元代價之安非他命，對於詳
      細被告3人販賣毒品之細節，則未予以說明，甚至檢察官
      補充理由書亦指出，證人謝紫盈未明確指明各次購買毒品
      之細節，被告亦否認販賣安非他命，「故尚難就現有卷證
      資料指明被告販賣毒品予謝紫盈之具體細節」。從而，本
      件購買毒品之證人謝紫盈無法明確指明向被告購買毒品之
      細節，檢察官亦知就現有卷證資料，並無法說明被告馬伊
      柔販賣第二級毒品安非他命予謝紫盈犯行之細節，既無任
      何證據足已證明被告馬伊柔是如何、於何時、販賣若干安
      非他命予謝紫盈，即無法證明被告馬伊柔有起訴書所指稱
      之犯行。
    (4)綜上，就起訴書犯罪事實一(二)部分，雖有證人即買受毒品
      者謝紫盈之證述，然證人謝紫盈之證述前後反覆，其證據
      價值甚低已如前述，而證人即共同被告洪榮杰之證述，並
      非其親自見聞，而係聽聞自證人謝紫盈之轉述，自不得做
      為證人謝紫盈證述之補強證據，且扣案2包被指稱為安非
      他命之物品經送請高雄市立凱旋醫院鑑定結果，均不含任
      何毒品成份，此有高雄市立凱旋醫院98年3月21日高市凱
      醫驗字第9650號鑑定書，暨99年6月29日高市凱醫檢字第
      0990004 422號函在卷可參，參諸上揭最高法院裁判意旨
      ，自難僅憑證人謝紫盈尚待補強之證述，即遽為被告3人
      不利犯罪事實之認定。
五、綜上所述，本件被告馬伊柔、蕭勝斌、洪榮杰辯稱未販賣第
    二級毒品安非他命予梁志偉、謝紫盈之辯詞，是否屬實，雖
    仍有所存疑，然公訴人僅憑尚待補強之證人梁志偉及謝紫盈
    之證述，然其二人之指述具有嚴重瑕疵，且均欠缺補強證據
    以補充其證述內容之證明力，即遽行起訴被告馬伊柔、蕭勝
    斌、洪榮杰有共同販賣安非他命之犯行，其證據顯有不足。
    本院對於被告馬依柔、蕭勝斌、洪榮杰是否有販賣第二級毒
    品安非他命之行為，亦甚感懷疑，然檢察官起訴所提出之證
    據以及在本院審理過程所補充之證據，均不足以令本院形成
    被告馬依柔、蕭勝斌、洪榮杰有販賣第二級毒品安非他命予
    梁志偉與謝紫盈之確信。依「罪疑無罪」、「罪疑為有利被
    告認定」之刑事訴訟最基本原則，檢察官為證明被告有起訴
    書犯罪事實欄所載犯行而提出之證據，既無從令本院刑成被
    告有罪之確信，揆諸首揭說明，自應為被告無罪之諭知。
據上論斷，應依刑事訴訟法第第301條第1項，判決如主文。
本案經檢察官孫昱琦到庭執行職務。
中    華    民    國   100    年    1     月    6     日
                  刑事第一庭  審判長法  官  夏金郎
                                    法  官  洪士傑
                                    法  官  鄭銘仁
以上正本證明與原本無異。
如不服本判決應於收受本判後10日內向本院提出上訴書狀，並應
敘述具體理由。其未敘述上訴理由者，應於上訴期間屆滿後20日
內向本院補提理由書狀（均須按他造當事人之人數附繕本）「切
勿逕送上級法院」。
                                    書記官  郭勝華
中    華    民    國   100    年    1     月    13    日